【裁判字號】    90,上易,3601
【裁判日期】    901212
【裁判案由】    傷害
【裁判全文】
臺灣高等法院刑事判決                  九十年度上易字第三六一號
    上  訴  人  臺灣臺北地方法院檢察署檢察官
    上  訴  人
    即  被  告  丙○○
                甲○○
右上訴人，因被告傷害案件，不服臺灣台北地方法院，九十年度易字第一○二○號，
中華民國九十年六月二十一日第一審判決（起訴案號：台灣台北地方法院檢察署九十
年度偵字第二九六四號）提起上訴，本院判決如左：
    主  文
上訴駁回。
    事  實
一、丙○○、甲○○與乙○○三人皆係瘖啞人士，平日在台北市○○○路、信義路口
    之假日畫廊作畫。甲○○於民國八十九年十二月二日上午十時許，在台北市○○○路○段之假日畫廊內作畫時，因乙○○前來詢問前晚其畫作遭人毀損之事，二
    人一言不合，甲○○竟基於傷害之意思，用力掀起作畫之畫板，致畫板打傷乙○○之鼻樑處，進而二人並相互扭打，致乙○○受有鼻樑擦傷、紅腫之傷害；在旁
    之丙○○見狀，本欲上前排解卻遭乙○○推擠，丙○○心有不甘，竟基於傷害之
    意思，與乙○○二人又相互扭打倒地，致乙○○受有左眼角膜傷、後頭部腫脹等
    傷害。
二、案經乙○○訴由台北市政府警察局大安分局報請台灣台北地方法院檢察署檢察官
    偵查起訴。
    理  由
一、訊據上訴人即被告丙○○、甲○○（以下均稱被告）二人，均矢口否認有前揭所
    述之傷害事實，被告甲○○辯稱：伊只是掀畫板，並未以畫板去毆打乙○○；被
    告丙○○辯稱：伊只是去拉架，伊只有抵擋，並未毆打乙○○云云。
二、經查：
  (一)前揭事實業據告訴人乙○○指述綦詳，並有自己繪製之現場圍毆示意圖一份在卷
    足參，復有台北市立仁愛醫院出具之驗傷診斷書一紙附卷為憑。
  (二)被告丙○○於警訊時供稱：「當時我是看見甲○○與乙○○二人在拉扯，即前至
    欲排解時而被乙○○誤以為我要幫甲○○毆打他，以致乙○○出手將我推到在地
    ，我於起身後即與乙○○互推拉扯．．．。」（參偵卷第六頁反面筆錄記載），
    核與被告甲○○於警訊時供稱：「．．．丙○○見狀後即過來欲調解時就遭乙○○用手推開，以致丙○○跌倒在地，丙○○於起身後亦還推乙○○一把，之後他
    們二人即開始拉扯互推，．．．」（參偵卷第八頁反面筆錄記載）、證人潘志宏
    於檢察官偵查時到庭證稱：「．．．只見丙○○與乙○○二人扭打在一起，最後
    是甲○○又來拉開他們。」（參偵卷第三十頁筆錄記載）之情形相符，足證被告
    丙○○與告訴人確有相互扭打之情形，是被告丙○○辯稱只有抵擋未有與告訴人
    乙○○互毆，應非真實，不足採信。
  (三)被告甲○○自始均不否認與告訴人乙○○有互毆之情形，惟辯稱是告訴人乙○○
    先挑釁，且其是掀畫板，不是用畫板毆打告訴人。惟查，案發當時告訴人乙○○
    站在被告甲○○之前方，此為二方所不否認之事實，被告甲○○用力由下往上掀
    起作畫時之畫板，依物理慣性原理，該畫板自會向上及向前翻起，且必然會打到
    站立在前方人之身體，此乃一般人均能預見之結果，且參酌被告甲○○當時與告
    訴人發生爭吵基於氣憤而掀畫板，而擊傷告訴人鼻樑後又與告訴人扭打等情，是
    被告甲○○此舉，難謂無傷害之故意，是被告甲○○辯稱其未傷害告訴人，自非
    可採。本件事證明確，被告二人犯行堪予認定。
三、核被告丙○○、甲○○二人，均係各自犯刑法第二百七十七條第一項普通傷害罪
    。被告二人均為瘖啞之人，爰依刑法第二十條規定均減輕其刑。又按刑法第四十
    一條業經修正，並於九十年一月十日經總統公布，同年一月十二日生效，茲比較
    新舊法，其中舊法第四十一條「犯最重本刑為三年以下有期徒刑以下刑之罪，而
    受六月以下有期徒刑或拘役之宣告，因身體、教育、職業或家庭之關係，執行顯
    有困難，得以一元以上三元以下折算一日，易科罰金」之規定，已經修正之新法
    擴大得易科罰金之範圍，凡「所犯最重本刑為五年以下有期徒刑之罪」，符合前
    開與舊法相同之其他要件下，即得易科罰金，對被告而言，自較有利，依刑法第
    二條第一項前段之規定，即應適用裁判時之新修正之刑法第四十一條第一項前段
    規定，而為易科罰金之諭知，附此敘明。
四、原審改依通常程序審理適用刑法第二條第一項前段、第二百七十七條第一項、第
    二十條，修正後刑法第四十一條第一項前段，罰金罰鍰提高標準條例第一條前段
    第二條，審酌被告二人之各別犯罪動機、所生危害、及犯罪後之態度等一切情狀
    分別各量處拘役三十日，並諭知易科罰金之折算標準經核並無不合，公訴人上訴
    意旨略以，被告二人除打傷告訴人外又毀損告訴人畫作財物，二罪應併合處罰，
    原判決未因被告犯行惡性加重其刑，又被告等均否認犯罪。兩造均指原判決未當
    。經查，被告等否認犯行並無可採，業見前述，而公訴人就毀損畫作認與傷害罪
    無牽連關係應併合處罰。惟按公訴人未就毀損犯行起訴。又認不生牽連關係。法
    院無從就毀損部分予以裁判。又傷害部分，傷情不重，且已按刑法第二十條酌減
    其刑，量刑要無偏輕之處，兩造之上訴均無理由，應予以駁回。
據上論斷，應依刑事訴訟法第三百六十八條判決如主文。
本案經檢察官李良忠到庭執行職務。
中      華      民      國     九十     年      十二    月      十二    日
                            臺灣高等法院刑事第十八庭
                                審判長法  官  吳      敦
                                      法  官  劉  慧  芬
                                      法  官  吳  明  峰
右正本證明與原本無異。
不得上訴。
                                      書記官  李  華  安
中  華      民      國     九十     年      十二    月      十三    日
附錄：本案論罪科刑法條全文
刑法第二百七十七條第一項：
傷害人之身體或健康者，處三年以下有期徒刑、拘役或一千元以下罰金。


司法院資訊處製作；財團法人民間司法改革基金會備份。
